【裁判字號】    97,交聲,705
【裁判日期】    970322
【裁判案由】    聲明異議
【裁判全文】
臺灣臺中地方法院交通事件事裁定      97年度交聲字第705號
原處分機關  交通部公路總局臺中區監理所
受 處 分人  偉力塑膠工業股份有限公司
上列受處分人因違反道路交通管理處罰條例案件，對於交通部公
路總局臺中區監理所民國97年1月30日所為之裁決（中監違字第
裁60─G00000000號）聲明異議，本院裁定如下：
    主  文
原處分撤銷。
駕駛人駕駛受處分人所有之自用小客車行經有燈光號誌之交叉路
口闖紅燈，受處分人處罰鍰新臺幣貳仟柒佰元。
    事實及理由
一、原處分機關裁決意旨略以：本案受處分人偉力塑膠工業股份
    有限公司所有車牌號碼6798─PW自用小客車在因闖紅燈違規
    ，經逕行採證舉發，受處分人送達處所不明，即依法公示送
    達而未於期限內到案，本所遂於97年1月30日號處罰鍰新臺
    幣（下同）5400元，於法並無不合。
二、本件異議人即受處分人異議意旨略以：其未收到舉發紅單，
    不應科以高額罰鍰，爰此聲明異議云云。
三、按汽車駕駛人，駕駛行經有燈光號誌管制之交叉路口闖紅燈
    者，處新台幣1700元以上5400元以下罰鍰，道路交通管理處
    罰條例第53條第1項定有明文。另汽車違反道路交通管理事
    件，以科學儀器取得違規證據資料，足資認定其違規事實者
    ，得逕行舉發之，應記明車輛牌照號碼、車型等可資辨明之
    資料，查明汽車所有人姓名或名稱、住址，並以該汽車所有
    人為被通知人製單舉發之，由舉發機關送達被通知人；且逕
    行舉發違反道路交通管理事件，經汽車所有人依通知單之應
    到案日期前到案，並告知違規駕駛人姓名、身分證統一編號
    及住址者，處罰機關應即另行通知違規駕駛人到案依法處理
    ，逾應到案日期，處罰機關應依道路交通管理處罰條例第85
    條第3項規定，處罰該汽車所有人，違反道路交通管理事件
    統一裁罰標準及處理細則第23條第1項第5款、第2項、第11
    條第1項第2款、第24條分別定有明文。又汽車有各項異動，
    不依規定申報登記者，處汽車所有人900元以上1800元以下
    罰鍰，道路交通管理處罰條例第16條定有明文；而汽車所有
    人名稱、地址如有變更，均應向公路監理機關辦理登記，道
    路交通安全規則第23條亦有明文。再按對於當事人之送達，
    應為送達之處所不明者，行政機關始得依申請准為公示送達
    ，如無人為公示送達之申請者，行政機關為避免行政程序遲
    延，認有必要時，得依職權命為公示送達，為行政程序法第
    78條第1項第1款、第2項所明文規定。
四、經查：本件登記為受處分人所有自用小客車在台中市○○○
    路與永春路口闖紅燈，經台中市警察局交通隊逕行舉發，為
    受處分人於異議狀所不爭執。雖受處分人以上開言詞置辯，
    惟查：本件原舉發機關係依受處分人之登記地址即台中縣霧
    峰鄉○○村○○路142號寄發舉發違反道路交通事件通知單
    ，惟經郵政機關退回，因無法送達而依法辦理公示送達，此
    有台中市警察局96年4月18日中市警交字第0960027650號函
    暨所附具之公示送達告發單退件清冊乙份。又受處分人所有
    之車牌號碼6798-PW號自用小客車之車主地址於送達時仍登
    記在上址，並未有變更登記之情形，業據受處分人自承在卷
    。從而，受處分人所有之前揭自用小客車既有前揭違規行為
    ，且前揭舉發通知單係依受處分人當時之登記地址送達，因
    遷移不明無法送達而退件後，原舉發機關亦已依法為公示送
    達，其送達程序於法核無不合，自生送達之效力，而受處分
    人上開之違規事實，亦堪以認定。
五、惟按「法官依據法律獨立審判，各機關依其職掌就有關法規
    為釋示之行政命令，法官於審判案件時，故可予以引用，但
    仍得依據法律，表示適當之不同見解，並不受其拘束」，司
    法院大法官釋字第一三七號及第二一六號解釋皆有明定。次
    按法律授權處罰機關一律依標準表規定之金額處以罰鍰，此
    屬法律授權主管機關就裁罰事宜所訂定之裁量基準，本寓有
    避免各行政機關於相同事件恣意為不同裁罰之功能，然道路
    交通管理處罰條例第五十三條第一項所處之一千八百元以下
    罰鍰，應亦有針對不同違規情節為不同金額裁罰之本意，是
    以如認依受處分人違規之情節，原處分機關處罰過重者，本
    院自得將原處分撤銷，自為裁定，合先敘明。又前揭統一裁
    罰標準表係依有否自動到案裁決及是否期限內繳納及逾期繳
    納日數而對同一違規事實為不同之金額之裁罰。經查：本件
    受處分人所應受領之前開舉發通知單係依法為公示送達而生
    送達之效力，有如前述，然觀諸前開舉發通知單上所載受處
    分人應到案日期，係為九十六年四月十三日前，而本件之公
    示送達公告日期則為九十六年四月十七日（生效日為九十六
    年六月一日），顯然在原舉發機關將前開舉發通知單予以公
    告而為公示送達前，已逾應到案日期，遑論當時公示送達生
    效日尚未屆至，受處分人實無從享有自行到案接受裁決或按
    期限繳納較低額罰鍰之利益。於此情形，原處分機關未予更
    新受處分人應予到案日期之情形下，仍以逾越前開舉發通知
    單所載原來之應到案日期為由，遽處罰鍰五千四百元，應有
    未當。依前開說明，原處分應予撤銷，並由本院依道路交通
    管理處罰條例第五十三條第一項，裁罰如主文第二項所示，
    以示公允。
五、據上論斷，應依道路交通管理處罰條例第八十七條第二項，
    道路交通案件處理辦法第二十條之規定，裁定如主文。
中    華    民    國    97    年    3    月    22     日
                  臺灣臺中地方法院交通庭
                                法  官  陳如玲
以上正本證明與原本無異。
如不服本裁定，應於送達後5日內，向本院提出抗告狀。
                                書記官  童淑芬
中    華    民    國    97    年    3     月    22    日


司法院資訊處製作；財團法人民間司法改革基金會備份。
